臺灣板橋地方法院刑事附帶民事訴訟判決　　　　　　九十一年度附民字第一六八號
　　原　　　告　公信力企業有限公司
　　法定代理人　林整宏
　　被　　　告　甲○○
　　　　　　　　乙○○
右列被告因本院九十一年度易字第六五七號侵占等案件，經原告提起附帶民事訴訟，
本院判決如左：
    主  文
被告等應連帶給付原告新臺幣壹佰壹拾萬元，及自民國九十一年四月二十日起至清償
日止，按年息百分之五計算之利息。
被告等應連帶返還原告車號八Ｇ－八九五五號之自用小客車壹部。
原告其餘之訴駁回。
本判決第一項、第二項於原告以新臺幣柒拾伍萬元為被告預供擔保後，得假執行。
原告其餘假執行之聲請駁回。
    事  實
壹、原告方面：
一、聲明：
  (一)被告等應連帶給付原告新臺幣（下同）一百一十萬元，及自起訴狀繕本送達之翌
    日起至清償日止，按年息百分之五計算之利息。
  (二)被告等應連帶返還原告車號八Ｇ－八九五五號自用小客車一部。
  (三)被告等應連帶賠償原告六十萬元，及自起訴狀繕本送達之翌日起至清償日止，按
    年息百分之五計算之利息。
  (四)原告願供擔保，請准宣告假執行。
二、陳述：被告甲○○、乙○○自民國九十年七月間起，陸續侵占原告公信力企業有
    限公司（下稱原告公司）款項，共計一百一十萬元。又共同侵占公信力公司所有
    ，登記於訴外人林玉真名下之車號八Ｇ－八九五五號自用小客車一部。爰本於侵
    權行為之法律關係，請求被告等連帶返還。又原告因被告等之侵權行為，名譽受
    有損害，爰請求六十萬元之侵權行為損害賠償。上開金錢賠償部分，並加計請求
    法定遲延利息。
三、證據：引用刑事訴訟程序中所調查之證據。
貳、被告方面：
一、聲明：請求駁回原告之訴及假執行之聲請。
二、陳述：被告並沒有侵占公信力公司之帳款及汽車，原告所述均為片面之詞，與事
    實不符。
三、證據：引用刑事訴訟程序中所調查之證據。
    理  由
一、查被告甲○○、乙○○利用代原告公信力公司收取款項之機會，先後於九十年七
    月二日收受債務人李秋龍所交付之二十五萬元後侵占入己；又於九十年七月十三
    日收受債務人張祚傑所交付之現金十萬元後侵占入己，復於九十年七月十六日，
    竊取原告公司負責人林整宏所持票載發票人王美幼、面額各為七十萬元之本票二
    紙（票據號碼：三五二八五三號、三五二八五四號），及王美幼所簽發，以華信
    銀行南臺中分行為付款人，票面金額七十五萬元之支票一紙（票號：Ａ0000
    000號）後，向王美幼偽稱代原告公司前來收款，而提示竊得之上開本票、支
    票後，向王美幼收得現款七十五萬元，並將向原告法定代理人所借之車號八Ｇ－
    八九五五號自用小客車一部侵占入己。上開事實，業據原告公司之法定代理人林
    整宏、會計張瑞芽、證人李秋龍、張祚傑、王美幼等指訴明確，並有李秋龍所提
    和解書、張祚傑所提收據、原告公司九十年七月份帳冊、及林整宏購票證明一紙
    、電話通聯紀錄、八Ｇ－八九五五號自小客車違規紀錄、臺北縣政府警察局三重
    分局之北縣警交字第Ｃ00000000號舉發單影本等件在卷可稽，足證被告
    等所辯與事實不符，本院綜論上開事證，認被告等侵占、竊盜、詐欺之犯行明確
    ，從而以本院九十一年度易字第六五七號判決對被告等予以論罪處刑。是依刑事
    訴訟法第五百條前段之規定，應認原告主張被告等之犯罪事實，造成其受有損害
    之事實為真正。
二、按因犯罪而受損害之人，於刑事訴訟程序得附帶提起民事訴訟，對於被告及依民
    法負賠償責任之人，請求回復其損害，刑事訴訟法第四百八十七條第一項定有明
    文。又按因故意或過失，不法侵害他人之權利者，負損害賠償責任。故意以背於
    善良風俗之方法，加損害於他人者亦同；又數人共同不法侵害他人之權利者，連
    帶負損害賠償責任，民法第一百八十四條第一項、第一百八十五條第一項前段分
    別定有明文。
三、本件被告等侵占原告公司對債務人李秋龍、張祚傑之債款二十五萬元、十萬元各
    一筆，又竊取原告公司所持有，王美幼所開本票二紙、支票一紙部分犯行，使原
    告公司因被告等之侵權行為，受有一百一十萬元之財產上損害，自屬明確。原告
    本於侵權行為之法律關係，請求被告等連帶返還原告公司一百一十萬元，及自起
    訴狀繕本送達翌日（即九十一年四月二十日）起至清償日止，按年息百分之五計
    算之遲延利息，核無不合，應予准許。又車號八Ｇ－八九五五號之自用小客車，
    雖登記於訴外人林玉真之名下，惟已據當事人間達成讓與合意，並交付原告公司
    占有使用，有讓渡證書一紙在卷為憑。被告等將該自用小客車不法侵占入己，致
    原告公司受有損害，原告公司據侵權行為之法律關係，請求被告等回復原狀，連
    帶返還所侵占之上開自用小客車，洵屬有據，亦應予准許。
四、至於原告公司請求被告等賠償非財產上損害賠償六十萬元併法定遲延利息部分，
    係本於人格權中之名譽法益受侵害而有所請求。惟人格權乃自然人專屬之權利，
    依該項權利之性質，法人不得主張，是依民法第二十六條規定，原告公司欠缺主
    張此請求權之權利能力。是原告公司主張其人格權受侵害，而向被告等請求賠償
    六十萬元併計法定遲延利息部分，於法無據，此部分請求為無理由，應予駁回。
五、原告陳明願供擔保，請准宣告假執行，就原告勝訴部分經核並無不符。爰以其訴
    訟標的之金額、價額為標準，酌定相當之擔保金額以准許之。至於原告之訴經駁
    回之部分，其假執行之聲請亦失所附麗，應併予駁回。
據上論結，本件原告之訴為一部有理由，一部為無理由，應依刑事訴訟法第五百零二
條第一項、第二項、第四百九十一條第十款、民事訴訟法第三百九十條第二項，判決
如主文。
中      華      民      國    九十一    年      八      月    二十六    日
                                      臺灣板橋地方法院刑事第六庭
                                              法  官  林漢強
右正本證明與原本無異
對於本判決如有不服，應於送達後十日內，向本院提出上訴狀，但非對刑事訴訟之判
決有上訴時，不得上訴。
                                              書記官  黃大千
中      華      民      國    九十一    年      八      月    二十六    日
